【裁判字號】    90,訴,177
【裁判日期】    900517
【裁判案由】    公共危險
【裁判全文】
臺灣基隆地方法院刑事判決                            九十年度訴字第一七七號
    公  訴  人  臺灣基隆地方法院檢察署檢察官
    被      告  甲○○
    指定辯護人  本院公設辯護人乙○○
右列被告因公共危險案件，經檢察官提起公訴 (八十九年度偵字第三五八七號 )，本
院判決如左：
    主  文
甲○○無罪。
    理  由
一、公訴意旨略以：被告甲○○於民國八十九年四月二十一日晚間十一時許，在坐落
    基隆市○○路籃球場附近，遭二名姓名年籍不詳之男子毆打，竟返回基隆市○○
    區○○路三九三巷四十一之號住處，以空米酒瓶裝乘機車內之汽油，復以布條塞
    住瓶口，製造俗稱汽油彈一枚，隨即駕駛車號ＲＺＭ－二五七號之機車，沿同市
    ○○路一帶尋找該二名男子，迨至翌日即同年月二十二日凌晨零時八分許，被告
    甲○○因遍尋不著，怒氣難消，途經基隆市○○路二二五號南榮路派出所前，竟
    未洩忿，基於放火燒燬現有人所在之建築物即南榮路派出所之故意，引燃布條，
    惟因汽油彈迅速燃燒，甲○○恐燒及自身，在慌亂中將汽油彈丟置於南榮路派出
    所公務停車位，迅及逃離現場，惟因起火燃燒為南榮路派出所值班員警丙○○發
    現，迅速以滅火器滅火，火勢始未擴大，並扣得汽油彈之玻璃碎片一袋，因認被
    告涉犯有刑法第一百七十三條第三項、第一項之放火燒燬現有人所在之建築物未
    遂罪云云。
二按犯罪事實應依證據認定之，無證據不得推定其犯罪事實；又不能證明被告犯罪
    或其行為不罰者，應諭知無罪之判決，刑事訴訟法第一百五十四條第三百零一
    條第一項分別定有明文。又所謂認定犯罪事實之證據，係指足以認定被告確有犯
    罪行為之積極證據而言，如未發現相當證據，或證據不足以證明，自不能以推測
    或擬制之方法，以為裁判之基礎。次按，刑事訴訟法上證明之資料，無論其為直
    接證據或間接證據，均須達於通常一般人均不致於有所懷疑，而得確信其為真實
    之程度，始得據為有罪之認定，若其關於被告是否犯罪之證明未能達此程度，而
    有合理性懷疑存在，致使無從形成有罪之確信，根據罪疑惟輕之證據法則，即不
    得遽為不利被告之認定，其以情況證據即間接證據斷罪時，尤須基於該證據在直
    接關係上所可證明之他項情況證據，本乎推理作用足以確證被告有罪，方為合法
    ，不得徒憑主觀上之推想，將一般經驗上有利被告之其他合法情況逕予排除。此
    觀諸最高法院三十二年上字第六七號、七十六年台上字第四九八九號、五十二年
    台上字第一三號判例意旨亦甚明顯。且刑法關於犯罪之故意，係採希望主義
    。直接故意，須行為人對於構成犯罪之事實具備明知及有意使其發生之兩個要件
    ；間接故意，須行為人對於構成犯罪之事實預見其發生，且其發生不違背行為人
    本意始能成立。而行為人有無犯罪之故意，乃個人內在之心理狀態，惟有從行為
    人之外在表徵及其行為時之客觀情況，依經驗法則審慎判斷，方能發現真實。
三、公訴人認為被告犯有前開罪嫌，無非係以證人丙○○、游進旺證述，並有扣案之
    玻璃碎片一袋及被告將汽油彈丟擲於南榮派出所之公務停車位上，衡情被告顯然
    是為洩忿而臨時起意向警員挑釁為其論據。訊據被告甲○○堅決否認有前揭放火
    燒燬南榮路派出所之故意，辯稱：伊當時製作汽油彈是欲尋找毆打伊之人洩忿，
    ，在汽油彈點燃後騎著機車尋找，但因怕燒到自己，見該處無人而隨手丟置，並
    無要放火燒燬派出所之故意等語。經查，被告丟擲汽油彈之位置是在基隆市○○
    路二二五號南榮路派出所大門前廣場，距離派出所值班台約十公尺遠，值班台前
    方之廣場劃有停車格，平時都是停放警車，案發當時廣場上沒有停放警車，並未
    造成財物損失等情，業據證人即南榮派出所值班台警員丙○○證述明確，由其所
    丟擲汽油彈之地點附近並無停放汽機車，且距離現有人所在之建築物南榮路派出
    所亦有十公尺遠之距離等情研判，縱使丟擲於該處之汽油彈未經警員丙○○撲滅
    ，被告之行為客觀上顯然尚不足以造成南榮派出所被燒燬之事實。又佐以證人丙
    ○○所繪製之現場圖及現場照片四張，起火點位置確實位於基隆市○○路二二五
    號南榮派出所前之路面邊線旁，與南榮派出所之建物反相距有十公尺之遙，衡情
    被告倘若確有放火燒燬南榮派出所建築物之直接或間接故意，以其行為當時並無
    他人阻擋，且被告已二十一歲，為年輕力壯之人，其何以不將汽油彈直接丟置於
    派出所值班台內等地？豈有可能朝值班台前十公尺遠之廣場放火之理？足徵被告
    辯稱其騎乘機車路過該處，因怕火燒到自己一時慌亂見該處無人而隨手往地下丟
    置，並無放火燒燬南榮路派出所故意等語，應非虛妄。況刑法第一百七十三條第
    三項、第一項之放火燒燬現有人所在之建築物未遂罪，必須行為人對於目的物有
    燒燬之故意，亦即對於放火行為有使目的物燒燬之認識，且對於燒燬建築物之事
    實有意使其發生，或對於燒燬建築物一事尚不違背其本意始能成立本罪，苟行為
    人主觀上並無放火之故意，自不得以本罪相繩。被告迭自警訊、偵查及本院審理
    時已一再供陳其因遭人毆打心有不甘，乃製造汽油彈準備報復，但騎乘至南榮路
    派出所前因火勢太大，怕燒到自己就隨手一丟，並非故意向派出所丟擲，沒有燒
    燬派出所之故意等語，足見被告並無放火燒燬派出所之故意至為顯然，被告之上
    開行為應僅成立過失犯。綜上所述，堪信被告辯稱其並無放火燒燬南榮路派出所
    之故意等語為真實，且在無其他客觀方法足以以排除此項合理可疑時，依前述罪
    疑微輕之法理，應為有利於被告之認定。此外，本件復查無其他積極或確切之證
    據足證被告有公訴意旨所指之放火罪犯行，揆諸前開說明，自應為被告無罪判決
    之諭知。
據上論斷，應依刑事訴訟法第三百零一條第一項，判決如主文。
本案經檢察官黃士元到庭執行職務
中      華      民      國    九十      年      五      月 十七     日
                                      臺灣基隆地方法院刑事第二庭
                                          法  官  汪  梅  芬
右正本證明與原本無異。
對於本件判決如有不服，應於收受送達後十日內，向本院提出上訴書狀，上訴於臺灣
高等法院，並按他造當事人之人數附具繕本。
                                          書記官  黃  致  祥
中      華      民      國      九十      年     五     月     十八     日


司法院資訊處製作；財團法人民間司法改革基金會備份。
